臺灣臺中地方法院刑事判決
111年度交簡上字第52號
上  訴  人  
即  被  告  許玉芬



上列上訴人即被告因過失傷害案件，不服本院中華民國110年12
月29日110年度中交簡字第2164號第一審刑事簡易判決（聲請簡
易判決處刑案號：110年度偵字第31006號），提起上訴，本院管
轄之第二審合議庭判決如下：
    主      文
上訴駁回。
    犯罪事實及理由
一、本案經本院審理結果，認第一審刑事簡易判決之認事用法及
    量刑均無不當，應予維持，除增列證據「被告於本院準備程
    序及審理時所為之自白（見本院簡上卷第39頁、第68頁）」
    外，其餘均引用第一審刑事簡易判決書及原審判決引自臺灣
    臺中地方檢察署檢察官聲請簡易判決處刑書所記載之犯罪事
    實、證據及理由（如附件）。
二、上訴人即被告之上訴意旨略以：對於原審判決之認定事實及
    適用法律均不爭執，但認為原審判決量刑過重，請求從輕量
    刑等語。
三、按刑罰之量定，屬法院自由裁量之職權行使，應審酌刑法第
    57條所列各款事由及一切情狀，為酌量輕重之標準，並非漫
    無限制；量刑輕重係屬事實審法院得依職權自由裁量之事項
    ，苟已斟酌刑法第57條各款所列情狀而未逾越法定刑度，不
    得遽指為違法；且在同一犯罪事實與情節，如別無其他加重
    或減輕之原因，下級審量定之刑，亦無過重或失輕之不當情
    形，則上級審法院對下級審法院之職權行使，原則上應予尊
    重（最高法院72年台上字第6696號、75年台上字第7033號判
    例及85年度台上字第2446號判決意旨參照）。原審認被告所
    犯道路交通管理處罰條例第86條第1項、刑法第284條前段之
    汽車駕駛人無駕駛執照過失傷害罪事證明確，據以論罪科刑
    ，並審酌被告明知其僅領有輕型機車駕駛執照，不得騎乘普
    通重型機車，竟貿然騎乘普通重型機車上路，復未注意車前
    狀況及兩車並行之間隔，並隨時採取必要之安全措施，且超
    車時應與前車左側保持半公尺以上之間隔超過等相關規定，
    因而肇致本案車禍事故，致告訴人受有如聲請簡易判決處刑
    書犯罪事實欄所載之傷勢，實有不該；惟念其犯後坦承犯行
    之態度，且本件係因過失犯罪，惡性較輕；又雖被告迄未能
    與告訴人達成和解，惟此涉及雙方就應賠償金額多寡之認知
    差異；兼衡被告自陳高職畢業之智識程度、目前待業中、家
    庭經濟狀況貧寒等一切情狀，量處拘役50日，並諭知易科罰
    金之折算標準，經核原審認事用法均無違誤，且業已詳細審
    酌刑法第57條所列各款事由而為量定，量刑無逾越法定範圍
    之違法或顯然過重或失輕之不當，亦未有逾越比例原則及平
    等原則之瑕疵可指，本院認應予尊重。是被告上訴指摘原審
    判決量刑過重，為無理由，應予駁回。
據上論斷，應依刑事訴訟法第455條之1第1項、第3項、第373條
、第368條，判決如主文。
本案經檢察官吳錦龍聲請以簡易判決處刑，檢察官温雅惠到庭執
行職務。
中　　華　　民　　國　　111 　年　　6 　　月　　29　　日
                  刑事第七庭  審判長法  官  尚安雅
　　　　　　　　　                  法  官  林忠澤
　　　　　　　　　                  法  官  王怡蓁
以上正本證明與原本無異。
本件不得上訴。
                                    書記官  黃雅青
中　　華　　民　　國　　111 　年　　6 　　月　　29　　日

【附件】
臺灣臺中地方法院刑事簡易判決
110年度中交簡字第2164號
聲  請  人  臺灣臺中地方檢察署檢察官
被      告  許玉芬
上列被告因過失傷害案件，經檢察官聲請以簡易判決處刑（110
年度偵字第31006號），本院判決如下：
    主    文
許玉芬犯汽車駕駛人無駕駛執照過失傷害罪，處拘役50日，如易
科罰金，以新臺幣1千元折算1日。
    犯罪事實及理由
一、本案犯罪事實及證據，除下列事項應予補充更正外，餘均引
    用檢察官聲請簡易判決處刑書之記載（如附件）：
　㈠犯罪事實一第1行「許玉芬於民國110年3月16日17時36分許」
    應補充更正為「許玉芬明知自己僅考領輕型機車駕駛執照，
    不得騎乘普通重型機車，竟於110年3月16日17時36分許」、
    第4行「本應注意轉彎車應讓直行車先行」應更正為「本應
    注意車前狀況及兩車並行之間隔，並隨時採取必要之安全措
    施，且超車時應與前車左側保持半公尺以上之間隔超過」、
    第6至8行「竟疏未注意及此，即貿然右轉彎；適江玉燕騎乘
    車牌號碼000-0000號普通重型機車搭載其子（未受傷），亦
    沿同向之路段直行至該路口」應更正為「竟疏未注意與前車
    保持安全間隔，即貿然自後方超越同車道右前方、由江玉燕
    所騎乘並搭載其子（未受傷）之車牌號碼000-0000號普通重
    型機車」。
　㈡證據部分增列「被告於本院訊問時之自白」。
二、論罪科刑之理由：
　㈠按汽車行駛時，駕駛人應注意車前狀況及兩車並行之間隔，
    並隨時採取必要之安全措施；車輛欲超越同一車道之前車時
    ，應顯示左方向燈並於前車左側保持半公尺以上之間隔超過
    ，行至安全距離後，再顯示右方向燈駛入原行路線，道路交
    通安全規則第94條第3項、第101條第1項第5款分別定有明文
    。本件被告許玉芬於前揭時地騎乘普通重型機車，本應注意
    遵守上揭規定，且依當時情形，並無不能注意之情事，竟疏
    未注意與告訴人江玉燕騎乘之車輛保持安全間隔，貿然超越
    同車道右前方之告訴人所騎乘之車輛，因而與告訴人騎乘之
    車輛發生碰撞，致告訴人受有傷害，被告自應負過失責任，
    且其過失與告訴人受傷之間，亦具有相當之因果關係。本件
    事證明確，被告上揭過失傷害犯行堪以認定，應依法論科。
　㈡復按刑法總則之加重，係概括性之規定，所有罪名均一體適
    用；刑法分則之加重，係就犯罪類型變更之個別犯罪行為予
    以加重，成為另一獨立之罪名；道路交通管理處罰條例第86
    條第1項關於汽車駕駛人，無駕駛執照駕車、酒醉駕車、吸
    食毒品或迷幻藥駕車、行駛人行道或行經行人穿越道不依規
    定讓行人優先通行，因而致人受傷或死亡，依法應負刑事責
    任者，加重其刑至2分之1之規定，係就刑法第276條之過失
    致人於死罪，同法第284條之過失傷害（及致重傷）罪之基
    本犯罪類型，對於加害人為汽車駕駛人，於從事駕駛汽車之
    特定行為時，或於行駛人行道、行經行人穿越道之特定地點
    ，不依規定讓行人優先通行，因而致人受傷或死亡之特殊行
    為要件予以加重處罰，已就上述刑法第276條、同法第284條
    各罪犯罪類型變更之個別犯罪行為予以加重，而成另一獨立
    之罪名，自屬刑法分則加重之性質（最高法院99年度台非字
    第198號判決同此意旨可資參照）。
　㈢再按汽車駕駛執照為駕駛汽車之許可憑證，道路交通安全規
    則第50條第1項前段定有明文；除依同規則第61條規定，汽
    車駕駛人取得高一級車類之駕駛資格者，准其駕駛較低等級
    車類之車輛外，應按其取得何等級車類之駕駛執照，駕駛該
    相當等級車類之車輛，不得持較低等級車類之駕駛執照，駕
    駛較高等級之車類；若有違反上述規定，因其不具備所駕駛
    車類之相當汽車駕駛人資格，於法應認與無駕駛執照者同，
    始符合道路交通安全維護之立法本旨，是道路交通管理處罰
    條例第86條第1項所稱汽車駕駛人無照駕車，除同條例第21
    條第1項第1款所定未領有駕駛執照駕車外，應包括持較低等
    級車類之駕駛執照而駕駛較高等級車類之情形在內（最高法
    院87年度台上字第3295號判決意旨參照）。
  ㈣查被告僅領有輕型機車駕駛執照，並未領有普通重型機車駕
    照，有證號查詢機車駕駛人資料1份在卷可佐（見偵卷第77
    頁），被告領有輕型機車駕駛執照越級駕駛普通重型機車肇
    事致人受傷，於法應認與無照駕駛同。是核被告所為，係犯
    道路交通管理處罰條例第86條第1項、刑法第284條前段之汽
    車駕駛人，無駕駛執照駕車，因過失傷害人罪。被告無駕駛
    執照駕車，因而致人受傷，應依道路交通管理處罰條例第86
    條第1項規定，加重其刑。聲請意旨雖漏未論及道路交通管
    理處罰條例第86條第1項部分，容有未恰，惟因其基本之社
    會事實同一，且經本院於訊問時當庭告知被告上開罪名（本
    院卷第29頁），無礙被告訴訟上防禦權，爰依刑事訴訟法第
    300條規定，變更起訴法條。
　㈤被告於本件車禍事故發生後，未離開現場，並在據報趕往現
    場處理之員警面前當場承認為肇事人而自首犯罪接受裁判，
    有臺中市政府警察局道路交通事故肇事人自首情形紀錄表1
    紙（見偵卷第53頁）附卷可稽，爰依刑法第62條前段規定減
    輕其刑，並依法先加重後減輕之。
　㈥爰審酌被告明知其僅領有輕型機車駕駛執照，不得騎乘普通
    重型機車，竟貿然騎乘普通重型機車上路，復未注意車揭相
    關規定，肇致本案車禍事故，致告訴人受有前揭傷勢，實有
    不該；惟念其犯後坦承犯行之態度，且本件係因過失犯罪，
    惡性較輕；又雖被告迄未能與告訴人達成和解，惟此涉及雙
    方就應賠償金額多寡之認知差異（參本院臺中簡易庭調解事
    件報告書、本院訊問筆錄；見本院卷第19、32頁）；兼衡其
    自陳高職畢業之智識程度、目前待業中、家庭經濟狀況貧寒
    （參警詢筆錄受詢問人欄；見偵卷第23頁）等一切情狀，量
    處如主文所示之刑，並諭知易科罰金之折算標準，以資懲儆
    。
三、適用之法律：
  ㈠刑事訴訟法第449條第1項前段、第454條第2項、第300條。
　㈡道路交通管理處罰條例第86條第1項。　
  ㈢刑法第11條前段、第284條前段、第62條前段、第41條第1項
    前段。
  ㈣刑法施行法第1條之1第1項。
四、如不服本判決，得自判決送達之日起20日內向本庭提出上訴
    狀（應附繕本）。
中    華    民    國   110    年   12     月    29    日
                    臺中簡易庭  法  官  李宜璇
以上正本證明與原本無異。
告訴人或被害人如不服判決，應備理由具狀向檢察官請求上訴，
上訴期間之計算，以檢察官收受判決正本之日起算。
                                書記官  張雅如
中    華    民    國   110    年   12     月    29    日

【附件】 　　　
臺灣臺中地方檢察署檢察官聲請簡易判決處刑書          止股
110年度偵字第31006號
　　被　　　告　許玉芬　女　53歲（民國00年0月00日生）
　　　　　　　　　　　　住臺中市○○區○○○路000號
　　　　　　　　　　　　居臺中市○區○○○路0段000號A棟4                        樓之3
　　　　　　　　　　　　國民身分證統一編號：Z000000000號
上列被告因過失傷害案件，已經偵查終結，認宜聲請以簡易判決
處刑，茲將犯罪事實及證據並所犯法條分敘如下：
        犯罪事實
一、許玉芬於民國110年3月16日17時36分許，騎乘車牌號碼000-
    0000號普通重型機車，沿臺中市西屯區文心路3段由華美西
    街往寧夏路方向行駛，行經文心路3段與河南路2段交岔路口
    ，本應注意轉彎車應讓直行車先行，而依當時天候晴、日間
    自然光線、路面乾燥、無缺陷、無障礙物、視距良好，又無
    不能注意之情事，竟疏未注意及此，即貿然右轉彎；適江玉
    燕騎乘車牌號碼000-0000號普通重型機車搭載其子（未受傷
    ），亦沿同向之路段直行至該路口，江玉燕見狀後不及閃避
    ，其所騎乘機車之車頭遂與許玉芬所騎乘機車之右側車身碰
    撞，江玉燕與其子因而人車倒地，致江玉燕受有左肩膀挫傷
    、左手肘挫擦傷、左側肱骨上端骨折之傷害。許玉芬肇事後
    ，犯罪偵查機關未發覺前，即主動向到場處理之警員自首，
    即陳明其為肇事者並願接受裁判。
二、案經江玉燕訴由臺中市政府警察局第六分局報告偵辦。
　　　　證據並所犯法條
一、證據清單及待證事實：
編號 證據名稱 待證事實 1 被告許玉芬於警詢及偵查中之自白。 被告坦承其於上揭時、地，騎乘上開機車，欲右轉彎時，與告訴人江玉燕所騎乘之上揭機車碰撞，致告訴人受傷之事實。 2 證人即告訴人江玉燕於警詢及偵查中之指證。 告訴人騎乘上開機車搭載其子直行至前開交岔路口時，被告騎乘機車至其前方右轉彎，兩車因而碰撞之事實。 3 林新醫療社團法人林新醫院診斷證明書1張。 告訴人因本件交通事故，受有前揭傷害之事實。 4 路口監視器錄影擷取畫面、光碟1片、臺中市政府警察局道路交通事故現場圖、調查報告表㈠、㈡、談話紀錄表2份、補充資料表、初步分析研判表、現場與車損照片、證號查詢機車駕駛人資料2張、車輛查詢清單報表。 被告騎乘上開機車至前開交岔路口，右轉彎時未讓告訴人騎乘之機車先行，致告訴人不及閃避，兩車進而碰撞。 
二、核被告所為，係犯刑法第284條前段之過失傷害罪嫌。又被
    告於肇事後，犯罪偵查機關未發覺前，即主動報案並向到場
    處理之警員自承其為肇事者，並願接受裁判，此有臺中市政
    府警察局道路交通事故肇事人自首情形紀錄表附卷足參，核
    與自首要件相符，依刑法第62條前段規定，得減輕其刑。
三、依刑事訴訟法第451條第1項聲請逕以簡易判決處刑。
    此　  致
臺灣臺中地方法院
中　　華　　民　　國　 110 　 年　　10　　月　　26　　日
                              檢　察　官  吳錦龍
本件正本證明與原本無異 
中　　華　　民　　國　 110　  年　  11    月　  8     日
                              書  記  官  劉振陞